【裁判字號】    97,交聲,277
【裁判日期】    980427
【裁判案由】    違反道路交通管理處罰條例聲明異議
【裁判全文】
臺灣新竹地方法院交通事件裁定         97年度交聲字第277號
移送機關即
原處分機關  交通部公路總局新竹區監理所新竹市監理站
異  議  人
即受處分人  甲○○
上列異議人即受處分人因違反道路交通管理處罰條例案件，對於
交通部公路總局新竹區監理所新竹市監理站民國97年8月18日竹
監新四字第裁51－C00000000號裁決書，聲明異議，本院裁定如
下：
    主  文
異議駁回。
    理  由
一、按汽車駕駛人駕駛汽車，應遵守道路交通標誌、標線、號誌
    之指示，道路交通安全規則第90條前段定有明文。又道路交
    通標誌標線號誌設置規則第206條第5款第1目規定「圓形紅
    燈」之行車管制號誌係表示禁止車輛通行，並不得超越停止
    線或進入路口。「圓形黃燈」係用以警告車輛駕駛人及行人
    ，表示紅色燈號即將顯示，屆時將失去通行路權。次按汽車
    駕駛人行經有燈光號誌管制之交岔路口闖紅燈者，處新臺幣
    （下同）1千8百元以上5千4百元以下罰鍰，並記違規點數3
    點，道路交通管理處罰條例第53條第1項、第63條第1項第3
    款亦分別定有明文。
二、原處分意旨略以：異議人即受處分人甲○○於民國97年6月3
    日17時10分許，駕駛車牌號碼2P-0907號自用小客車，由臺
    北市往淡水方向行駛，行經臺北縣淡水鎮○○○路42巷口，
    因汽車駕駛人行經有燈光號誌管制之交岔路口闖紅燈之違規
    ，為行經該處之臺北縣政府警察局淡水分局中山路派出所警
    員乙○○攔停，並填掣北縣警交字第C00000000號舉發違反
    道路交通管理事件通知單（下稱舉發通知單），舉發異議人
    「闖紅燈（中正東路直行往淡水方向）」，嗣異議人不服而
    於舉發通知單所載逾越應到案期限30日內向原處分機關提出
    陳述，惟經原處分機關函請舉發單位調查結果，仍認異議人
    確有前揭違規行為，乃於97年8月18日以竹監新四字第裁51-
    C00000000號違反道路交通管理事件裁決書，依道路交通管
    理處罰條例第53條第1項之規定，裁處異議人罰鍰3千6百元
    ，並依同條例第63條第1項第3款（裁決書漏載第1項第3款）
    之規定，併予計違規點數3點等語。
三、異議意旨略以：該處是轉彎處，短短3、40公尺之距離內即
    設有2、3個紅綠燈號誌，且2個紅綠燈間復設有停止線，易
    造成駕駛人之混淆，若於中間之停止線前緊急煞車，易造成
    追撞，伊過了第1個紅綠燈的時候剛好是綠燈，遇到第2個停
    止線的時候，後面的紅綠燈就變成黃燈，伊來不及停止，怕
    會被後面車輛追撞，所以伊只好通過，伊是闖黃燈，該處交
    通號誌及停止線之設置、規劃不當。為此聲明異議，請求撤
    銷原處分等語。
四、經查：
(一)、異議人於97年6月3日17時10分許，駕駛車牌號碼2P-0907號
    自用小客車行經台北縣淡水鎮○○○路42巷口有燈光號誌管
    制之交岔路口為紅燈後猶直行通過之事實，業據證人即掣單
    舉發之臺北縣政府警察局淡水分局中山路派出所警員乙○○
    於本院調查時到庭具結證稱：「（請陳述舉發經過。）我們
    派出所離路口很近，我當時是騎警用機車在中正東路42巷口
    停等紅燈，當號誌轉為綠燈時，我準備左轉時看到我的右前
    方有1部自小客車闖過停止線，往淡水的方向前進，於是我
    就過去攔停並告發。」等情綦詳（見本院卷第26頁反面），
    並有舉發通知單影本及臺北縣政府警察局淡水分局97年7月
    25日北縣警淡交裁字第0970022716號書函影本各乙份在卷為
    憑（見本院卷第8、11頁）。
(二)、又證人乙○○於本院調查時具結證述：「（中正東路、中正
    東路42巷口也有設置交通管制號誌紅綠燈？）有。該路段雖
    連續有3個紅綠燈，但是燈號變換都是連續一致的。」、「
    （從本件舉發時間97年6月3日到你拍攝現場照片的時間97年
    12月21日，這中間該路段的號誌變化有無調整過？）從我到
    派出所服務至今快4年都沒有換過。」等語（見本院卷第26
    頁反面、第27頁），並有現場照片9幀存卷可查（見本院卷
    第29至32頁），觀諸現場照片，該路段雖於相隔不遠之交岔
    路口處連續設有管制號誌，惟在該路段行駛時，已可窺見各
    該管制號誌之燈號，且各該路段管制號誌之變換情形均屬一
    致，而於第1個管制號誌旁並設有「前方路口號誌」之標示
    ，用以提醒駕駛人前方之路口號誌，以提前作準備煞停或煞
    停之處理，再該路口之距離約30公尺一節，為異議人所不爭
    執，並經證人乙○○證述在卷（見本院卷第27頁），且有異
    議人提出之現場圖1紙供參（見本院卷第34頁），衡以異議
    人自承通過第1個紅綠燈後，即看到後面的號誌變成黃燈等
    語，而該2處管制號誌之距離復有30公尺遠，理應有充裕之
    時間作準備煞停之動作，異議人辯稱：遇到黃燈緊急煞車來
    不及云云，殊難憑採。
(三)、至異議人另辯稱該處交通號誌及標線設置、規劃不良云云。
    惟道路交通號誌及停止線等道路交通標線之設置，乃係行政
    機關基於法律授權，衡酌交通流量、地形、人口、市容等因
    素，而為對多數不特定人民就一般事項所作抽象之對外發生
    法律效果之規定，除有法定事由而無效者外，在授權範圍內
    ，行政機關本有其裁量權行使之餘地，而非法院所得任意審
    查，異議人若認設置不當或無設置之必要，自應循行政程序
    向主管機關主張，亦非據此為其違規行為得以免罰之理由，
    且該道路交通號誌、標線一旦設置，對外已生相應之法律效
    果，尚難僅憑異議人空口漫指設置不當，即得使其違反道路
    交通管理處罰條例之違規行為因而正當化，是異議人上開所
    辯，礙難足採。
(四)、綜上所述，本件異議人確有於舉發時地行經有燈光號誌管制
    之交岔路口闖紅燈之行為事實，則原處分機關依道路交通管
    理處罰條例第53條第1項之規定，裁處異議人罰鍰3千6百元
    ，並依同條例第63條第1項第3款（裁決書漏載第1項第3款）
    之規定，併予計違規點數3點，核無違誤，本件異議人之異
    議為無理由，應予駁回。
五、據上論結，應依道路交通案件處理辦法第19條，裁定如主文
    。
中    華    民    國    98    年    4     月    27    日
                  交通法庭法  官  蔡欣怡
如不服本裁定，應於裁定送達後5日內向本院提出抗告狀。
以上正本證明與原本無異。
中    華    民    國    98    年    4     月    27    日
                          書記官  劉怡芳


司法院資訊處製作；財團法人民間司法改革基金會備份。
